臺灣彰化地方法院刑事判決　　　　　 100年度交易字第244號
公　訴　人　臺灣彰化地方法院檢察署檢察官
被　　　告　陳韋州
上列被告因過失傷害案件，經檢察官提起公訴（100年度調偵字
第341號），本院判決如下：
    主    文
陳韋州犯業務過失傷害致人重傷罪，處有期徒刑拾月。
    犯罪事實
一、陳韋州自民國99年中旬起受僱於曾明山所開設之「全方位禮
    儀社」，平日擔任為往生者化粧、洗遺體及入殮等業務，並
    兼以駕駛自用小貨車載運相關運送遺體之物品為附隨業務，
    係從事駕駛業務之人。其於民國100 年2 月9 日晚上10時許
    ，駕駛雇主曾明山所有車牌號碼2387-GB 號自用小貨車（登
    記名義人為「東峰禮儀公司」，已移轉所有權予「全方位禮
    儀社」，但尚未辦理過戶登記），搭載同事許書豪，準備將
    往生者所躺的床載回公司，而沿彰化縣員林鎮○○○路由西
    往東方向行駛，途經柳橋西路與中山路一段路交叉路口，欲
    直行通過路口時，原應注意汽車行駛至交岔路口，其行進應
    遵守燈光號誌（道路交通安全規則第102 條第1 項第1 款）
    ，且依當時天候晴、夜間有照明、路面舖裝柏油、乾燥、無
    缺陷及無障礙物等情形，又無不能注意之情事，竟貿然闖越
    紅燈，致停等在該路口垂直方向（中山路一段由南往北）見
    綠燈已亮起而由黃苓娟騎駛車牌號碼G2 M-992號機車，在起
    步前行之際，於路口遭陳韋州所駕駛之自用小貨車撞擊，黃
    苓娟因而人車倒地，並受有頭部外傷合併蜘蛛網膜下出血、
    骨盆腔骨折及右側肱骨骨折、胸部挫傷併雙側氣胸血胸、呼
    吸衰竭等傷害。嗣經警據報前往現場處理，陳韋州於有偵查
    犯罪職權之公務員發覺其犯罪前，主動向警員坦承為肇事人
    ，而自願接受裁判。黃苓娟受傷經治療後，至今仍處於四肢
    肢體無力，日常生活起居活動（如飲食攝取淋浴更衣，大小
    便處理），需由專人24小時照護其生活，已喪失行為能力，
    且身體其他認知、神經系統有重大難治之重傷害，而領有障
    礙類別「植物人」之極重度身心障礙手冊。
二、案經黃苓娟之配偶許欣凱訴由彰化縣警察局員林分移送臺灣
    彰化地方法院檢察署檢察官偵查起訴。
    理    由
一、證據能力之說明：
(一)、按被告以外之人於審判外之言詞或書面陳述，除法律有規定
    者外，不得作為證據；被告以外之人於偵查中向檢察官所為
    之陳述，除顯有不可信之情況者外，得為證據；被告以外之
    人於審判外之陳述，雖不符前4 條之規定，而經當事人於審
    判程序同意作為證據，法院審酌該言詞陳述或書面陳述作成
    時之情況，認為適當者，亦得為證據。當事人、代理人或辯
    護人於法院調查證據時，知有第159 條第1 項不得為證據之
    情形，而未於言詞辯論終結前聲明異議者，視為有前項之同
    意，刑事訴訟法第159 條第1 項、第159 條之1 第2 項、第
    159 條之5 分別定有明文。又刑事訴訟法第159 條之5 立法
    意旨在於傳聞證據未經當事人之反對詰問予以核實，原則上
    先予排除，惟若當事人已放棄反對詰問權，於審判程序中表
    明同意該等傳聞證據可作為證據；或於言詞辯論終結前未聲
    明異議，基於尊重當事人對傳聞證據之處分權，及證據資料
    愈豐富，愈有助於真實發見之理念，且強化言詞辯論主義，
    使訴訟程序得以順暢進行，上開傳聞證據亦均具有證據能力
    。經查：關於證人簡永臣（在偵查中已撤回告訴之被害人）
    、許書豪（被告同車乘客）、曾明山（被告雇主）、劉啟瑩
    （車號2387-GB 登記名義人）於警詢時或偵訊時之陳述，被
    告對此均不爭執其證據能力，復經本院認其作成之情形並無
    不當之處，經審酌後認為適當，故渠等證人前開審判外之陳
    述亦得為證據。
(二)、另本案認定事實所引用之卷內其餘卷證資料，均與本案事實
    具有自然關聯性，且查無事證足認有違背法定程序或經偽造
    、變造所取得之情事，亦無刑事訴訟法第159 條之4 之顯有
    不可信之情況與不得作為證據之情形，被告對此部分之證據
    能力皆不爭執，均可認有證據能力。
二、認定犯罪事實所憑之證據及理由：
    訊據被告陳韋州對於上揭犯罪事實坦承不諱，核與證人簡永
    臣（在偵查中已撤回告訴之被害人）、許書豪（被告同車乘
    客）、曾明山（被告雇主）、劉啟瑩（車號2387-GB 登記名
    義人）於警詢或偵訊中證述情節大致相符（警卷第7 至10頁
    、第13至14頁、第15至16頁、第17至18頁、100 年度偵字第
    4550號卷宗第13頁），復有道路交通事故調查報告表(一)、(二)
    、道路交通事故現場圖暨現場照片（警卷第19至26頁）、肇
    事地點白天照片及電子地圖標示之現場位置圖（本院卷第12
    至17頁）、財團法人彰化基督教醫院醫院診斷書（警卷第28
    頁）、車號2378-GB 之車輛詳細資料報表自首情形紀錄表各
    1 紙、現場照片8 張在卷可憑，足認被告自白與事實相符，
    堪可採信。按汽車行駛至交岔路口，應遵守燈光號誌，道路
    交通安全規則第102 條第1 款第1 款定有明文。查被告於上
    揭時、地駕駛自用小貨車行經交岔路口時，本應注意遵守燈
    光號誌，並注意車前狀況，隨時採取必要之安全措施，且依
    當時情況，天候為晴、夜間有照明、路面舖裝柏油、乾燥、
    無缺陷亦無障礙物、視距良好，客觀上並無任何不能注意之
    情事（參卷附道路交通事故調查報告表(一)及現場照片），被
    告若依規定在紅燈時停止，即可輕易避免車禍發生，竟貿然
    闖越紅燈，以致撞擊黃苓娟所騎駛之機車而肇事，足證被告
    確有過失。且本件車禍肇事原因，送請臺灣省彰化縣區車輛
    行車事故鑑定委員會鑑定結果：「一、陳韋州駕駛自小貨車
    未依行車管制燈光號誌指示行駛，為肇事原因。二、黃苓娟
    駕駛機車為綠燈號指示下通行，無肇事因素。」有該會100
    年6 月28日彰鑑字第1005601518號函文暨附鑑定意見書1 份
    附卷可憑（參見100 年度偵字第4550號偵查卷第23至26頁）
    ，同認被告對於本案車禍之發生確有過失。被害人黃苓娟之
    傷害既係因本件車禍而造成，是其受傷與被告之過失駕駛行
    為間應具有相當因果關係。又本件被害人黃苓娟因本件車禍
    受有前述重傷害，經治療後，其身體四肢肢體仍處於無力狀
    態，及其身體其他認知功能及中樞神經系統機能均顯著障礙
    ，現日常生活起需他人照護其生活等情，除有中山醫學大學
    附設醫院診斷書（本院卷第26頁）、佛教慈濟綜合醫院大林
    分院診斷證明書（本院卷第25頁）在卷可稽外，其身體、健
    康經鑑定已達重大不治或難治之傷害一節，亦有彰化基督教
    醫院醫院100 年6 月4 日100 彰基醫事第100060013 號函文
    1 紙（參見100 年度調偵字第341 號偵查卷第6 頁），及彰
    化縣政府100 年5 月21日核發障礙類別「植物人」、障礙等
    級「極重度」之中華民國身心障礙手冊（參見本院卷第24
    至26頁）等資料在卷可稽，足認被害人黃苓娟之傷勢顯已達
    刑法第10條第4 項所稱重傷害之程度，至為明確。綜上，本
    案事證已臻明確，被告上揭過失傷害人致重傷之犯行，洵堪
    認定，應依法論科。
三、論罪科刑：
    按刑法上所謂業務，係指個人基於其社會地位繼續反覆所執
    行之事務，包括主要業務及其附隨之準備工作與輔助事務在
    內，最高法院89年度台上字第8075號著有判例可參。查被告
    於肇事時係受僱於全方位禮儀社，以協助處理殯葬相關事務
    為業，平日仍須駕車送貨為其附隨業務，肇事時正準備將往
    生者所躺的床載回公司，業據被告於偵訊及本院審理時供述
    在卷（100 偵字4550號偵查卷第14頁、本院卷第21頁背面）
    ，足認被告之駕駛行為乃是其從事殯葬工作之附隨業務，應
    為從事駕駛為業務之人，是核被告所為，係犯刑法第284 條
    第2 項後段之業務過失重傷害罪。被告於肇事後，在未經有
    偵查權之機關或公務員發覺為犯嫌前，向到場處理本件車禍
    之彰化縣警察局交通警察隊員林分隊警員陳明其為肇事者及
    肇事經過等情，此有彰化縣警察局交通警察隊交通分隊道路
    交通事故肇事人自首情形紀錄表1 份附卷可稽（警卷第36頁
    ），足認被告係自首而接受裁判，依刑法第62條前段規定減
    輕其刑。爰審酌被告未有犯罪前科，有臺灣高等法院被告前
    案紀錄表1 份在卷可參，素行尚佳；其係以駕駛為附隨業務
    ，本次闖紅燈之駕車行為，過失情節嚴重，致被害人黃苓娟
    受有上述重傷害，車禍至今已歷9 個多月，仍呈植物人狀態
    ，而被害人黃苓娟年僅28歲，人生前途因此完全改觀，且其
    尚有一名3 歲之幼子，也失去在母子互動中享受親情之機會
    ，被害人及其家屬身心受創嚴重，被害人之配偶、家屬須額
    外付出照顧被害人之勞力、精神、金錢難以計算，兼衡本件
    車禍之發生，被告應負全部過失責任，竟未積極與被害人家
    屬尋求和解，及被告之智識程度及坦承犯行之犯後態度等一
    切情狀，爰量處如主文所示之刑，以示儆懲。
據上論斷，應依刑事訴訟法第299 條第1 項前段，刑法第284 條
第2 項後段、第62條前段，刑法施行法第1 條之1 第1 項、第2
項前段，判決如主文。
本案經檢察官賴志盛到庭執行職務。
中    華    民    國  100    年    11    月    29    日
                  刑事第七庭         法  官  黃玉齡
以上正本證明與原本無異。
如不服本判決，應於收受判決後10日內向本院提出上訴書狀，並
應敘述具體理由；其未敘述上訴理由者，應於上訴期間屆滿後20
日內向本院補提理由書（均須按他造當事人之人數附繕本「切勿
逕送上級法院」）。
告訴人或被害人對於判決如有不服具備理由請求檢察官上訴者，
其上訴期間之計算係以檢察官收受判決正本之日期為準。
中    華    民    國  100    年    11    月    29    日
                                     書記官  黃鏽金
附錄論罪科刑法條：
中華民國刑法第284條
(1)因過失傷害人者，處6月以下有期徒刑、拘役或5百元以下罰
   金，致重傷者，處1年以下有期徒刑、拘役或5百元以下罰金
   。
(2)從事業務之人，因業務上之過失傷害人者，處1年以下有期徒
  刑、拘役或1千元以下罰金，致重傷者，處3年以下有期徒刑、
  拘役或2千元以下罰金。